臺灣新北地方法院刑事判決
110年度審訴字第1228號
公  訴  人  臺灣新北地方檢察署檢察官
被      告  張紘愷


上列被告因偽造文書等案件，經檢察官提起公訴（110年度偵字
第10247號），被告於準備程序進行中就被訴事實為有罪之陳述
，本院合議庭裁定由受命法官獨任進行簡式審判程序並判決如下
：                  
    主  文
張紘愷犯行使偽造私文書罪，處有期徒刑貳月，如易科罰金，以
新臺幣壹仟元折算壹日，如易科罰金，以新臺幣壹仟元折算壹日
；偽造之「張鋐凱」署押貳枚均沒收。又犯行使偽造準私文書，
處有期徒刑參月，如易科罰金，以新臺幣壹仟元折算壹日；未扣
案之犯罪所得新臺幣壹萬肆仟捌佰柒拾元沒收，於全部或一部不
能沒收或不宜執行沒收時，追徵其價額。有期徒刑部分，應執行
有期徒刑肆月，如易科罰金，以新臺幣壹仟元折算壹日。
    事實及理由
一、事實：
　㈠張紘愷基於行使偽造私文書之犯意，於民國109年10月13日19
    時許，在新北市○○區○○路0段00巷00弄00號地下1樓停車場，
    向黃國正佯稱：欲承租停車位，且可立即簽約，惟需借用手
    機聯繫親人云云，黃國正不疑有他，將手機借與張紘愷，且
    與張紘愷簽立停車位租賃契約書（下稱本案契約書），而張
    紘愷在本案契約書中「立契約書人：承租人」之欄位偽簽「
    張鋐凱」署押1枚、「立契約書人(乙方)」之欄位偽簽「張
    鋐凱」署押1枚、「身分證字號」之欄位偽填「Z000000000
    」、「住址」之欄位偽填「桃園市○○區○○○路00號」、「電
    話」之欄位偽填「0000000000」等不實資訊後交與黃國正而
    行使之，足生損害於黃國正及停車位租賃契約書之正確性。
    　
　㈡張紘愷在借得黃國正手機之際，另意圖為自己不法之所有，
    基於詐欺得利及行使偽造準私文書等犯意，於109年10月13
    日20時35分許，在上開停車場，利用黃國正之手機連接網際
    網路至「iTunes Strore」，點選電信代扣頁面，輸入門號
    及認證碼，冒用黃國正名義表示同意以該門號進行小額付費
    服務支付費用之方式，佯裝係黃國正於附表所示時間，接續
    下單購買「星城Online」共新臺幣(下同)14,870元之遊戲點
    數，偽造不實之電磁紀錄而行使之，致iTunes Strore與台
    灣大哥大股份有限公司(下稱台哥大公司)均陷於錯誤，誤信
    黃國正或黃國正授權之人有付款消費購買遊戲點數之意思，
    且同意將遊戲點數之價金，併計入黃國正向台哥大公司申辦
    之手機門號電信帳單中，進而將上開訂購之遊戲點數儲值至
    張紘愷指定之遊戲帳號帳戶內，張紘愷以此方式獲取使用線
    上遊戲點數之不法利益，足生損害於黃國正、iTunes Stror
    e及台哥大公司管理帳號與電信費用之正確性。嗣黃國正察
    覺有異並報警處理，經警循線查悉上情。　
二、證據：
  ㈠被告張紘愷於本院準備程序及審理中之自白。
  ㈡告訴人黃國正於警詢及偵查中之指訴。　　
　㈢本案契約書1份。
　㈣簡訊通知畫面截圖10張、台哥大公司109年11月小額及其他費
    用繳款通知單及訂單明細表各1份。　　
三、論罪科刑：
  ㈠按錄音、錄影或電磁紀錄，藉機器或電腦之處理所顯示之聲
    音、影像或符號，足以為表示其用意之證明者，亦以文書論
    ，刑法第220條第2項定有明文。查本件被告以告訴人之手機
    門號綁定台哥大公司小額付費機制作為付費方式，佯為告訴
    人本人，透過網路連結iTunes Strore進行消費，則被告消
    費時以網路傳送之付款資訊，均屬藉機器或電腦之處理所顯
    示之聲音、影像或符號，足表徵上開門號持用人有透過網路
    向iTunes Strore購買商品消費及以行動電話付費機制支付
    價款之意思，是該行動電話門號及授權碼等付款資訊，自屬
    刑法第220條第2項規定之準私文書。
  ㈡按刑法第339條第1項、第2項分別規定詐欺取財及詐欺得利罪
    ，前者之行為客體係指財物，後者則指取得債權、免除債務
    、延期履行債務或提供勞務等財物以外之財產上不法利益（
    最高法院86年度台上字第3534號判決意旨參照）。又網路遊
    戲點數並非現實可見之有形體財物，而係以電磁紀錄之方式
    儲存於伺服器，具有一定之財產價值，自屬刑法詐欺罪保護
    之法益，若以詐術手段為之，應認係取得財產上不法之利益
    。查被告利用台哥大公司之小額付費機制，以告訴人所有之
    行動電話門號帳單購買遊戲點數，該等點數具有財產價值，
    自屬詐得財物以外之財產上不法利益甚明。
　㈢核被告就事實一㈠所為，係犯刑法第216條、第210條之行使偽
    造私文書罪；就事實一㈡所為，係犯刑法第216條、第210條
    、第220條第2項之行使偽造準私文書罪、同法第339條第2項
    之詐欺得利罪。被告在本案契約書上先後偽造「張鋐凱」署
    名共2枚之行為，為偽造私文書之行為所吸收，偽造私文書
    之行為，復為行使偽造私文書之高度行為所吸收，又被告偽
    造準私文書之低度行為，應為行使偽造準私文書之高度行為
    所吸收，均不另論罪。再被告先後利用行動電話小額付款功
    能購買遊戲點數之犯行，係於密切接近之時、地實行，各侵
    害同一法益，各行為之獨立性亟為薄弱，顯係基於單一犯意
    接續為之，依一般社會健全觀念，應視為數個舉動之接續實
    行，合為包括之一行為予以評價，屬接續犯，應論以一罪。
    而被告就事實一㈡係一行為同時觸犯行使偽造準私文書及詐欺
    得利罪，為想像競合犯，應依刑法第55條從一重之行使偽造
    準私文書處斷。被告所為上開2罪間，犯意各別，行為互殊
    ，應予分論併罰。至起訴意旨認被告就事實一㈡之犯行，尚
    涉犯刑法第359條無故變更他人電磁紀錄罪，惟被告於本案
    並無無故取得、刪除或變更他人電腦或其相關設備之電磁紀
    錄之犯行，是公訴意旨容有誤會，附此說明。
　㈣被告前因①施用毒品案件，經本院以106年度簡字第1811號判
    決判處有期徒刑4月確定；②因施用毒品案件，經本院以106
    年度簡字第4140號判決判處有期徒刑4月，上訴後經本院以1
    06年度簡上字第1021號駁回上訴確定；③因施用毒品案件，
    經本院以107年度簡字第368號判決判處有期徒刑5月確定；
    上開①至③案之罪刑嗣經本院以107年度聲字第1414號裁定應
    執行有期徒刑11月確定；④因施用毒品案件，經本院以107年
    度簡字第6636號判決判處有期徒刑6月確定；⑤因施用毒品案
    件，經臺灣臺北地方法院以107年度簡字第2838號判決判處
    有期徒刑5月確定；上開④⑤案之罪刑嗣經臺灣臺北地方法院
    以108年度聲字第1559號裁定應執行有期徒刑10月確定，經
    與前開應執行之有期徒刑11月接續執行，另接續執行拘役80
    日，於108年10月17日縮短刑期假釋，所餘刑期付保護管束
    ，於109年2月14日假釋期滿未經撤銷視為執行完畢，此有臺
    灣高等法院被告前案紀錄表在卷可佐，其於徒刑執行完畢後
    5年之內，故意再犯本案有期徒刑以上之2罪，均為累犯，依
    司法院釋字第775號解釋所示，為避免發生罪刑不相當之情
    形，法院就該個案依該解釋意旨，裁量是否加重最低本刑。
    考量被告上開構成累犯之犯罪紀錄，與被告所犯事實一㈠、㈡
    犯行之罪名、犯罪類型均不相同，亦無關聯性，不足認被告
    對刑罰有反應力薄弱之情事，如適用刑法第47條累犯加重其
    刑之規定，尚與憲法罪刑相當原則、比例原則有違，故均不
    依刑法第47條規定加重其刑。　　
  ㈤爰審酌被告正值青壯，不思循正途賺取所需，先冒用他人名
    義與告訴人簽訂本案契約書，復未得告訴人之授權，即以告
    訴人之手機門號儲值遊戲點數，顯然欠缺尊重他人財產權之
    法治觀念，所為損及他人財產法益，亦危害台哥大公司行動
    電話小額付費服務正確性，所為應予非難，惟念其犯後已坦
    承犯行，態度尚可；又被告雖與告訴人調解成立，然迄今仍
    未依約履行給付，此有本院110年4月23日調解筆錄及公務電
    話紀錄表在卷可佐，兼衡被告個人戶籍資料查詢結果註記高
    職肄業之教育程度、於警詢中自陳勉持之家庭經濟狀況、素
    行、犯罪動機、目的、手段、被告所獲利益及犯罪所生損害
    等一切情狀，分別量處如主文所示之刑及定應執行刑，並均
    諭知易科罰金之折算標準。
四、沒收：　　
  ㈠按犯罪所得，屬於犯罪行為人者，沒收之。前2項之沒收，於
    全部或一部不能沒收或不宜執行沒收時，追徵其價額，刑
    法第38條之1第1項、第3項分別定有明文。查被告就事實一㈡
    詐欺所得利益14,870元，為其本案犯罪所得，雖未扣案，仍
    應依刑法第38條之1第1項、第3項規定宣告沒收，於全部或
    一部不能沒收或不宜執行沒收時，追徵其價額。
　㈡按偽造之印章、印文或署押，不問屬於犯人與否，沒收之，
    刑法第219條定有明文，此因屬絕對義務沒收之物，縱未扣
    案，仍應諭知沒收。查被告就事實一㈠在本案契約書上偽造
    「張鋐凱」」署名共2枚，係被告偽造之署押，不問屬於犯
    人與否，皆應依刑法第219條規定於被告所涉行使偽造私文
    書罪責項下，宣告沒收之。
據上論斷，應依刑事訴訟法第273條之1第1項、第299條第1項前
段，判決如主文。　　　
本案經檢察官黃冠傑偵查起訴，由檢察官宋有容到庭執行職務。
中    華    民    國   111    年   1      月   10     日
                  刑事第二十三庭  法  官  龔書安
上列正本證明與原本無異。
如不服本判決，應於判決送達後20日內敘明上訴理由，向本院提
出上訴狀（應附繕本），上訴於臺灣高等法院。其未敘述上訴理
由者，應於上訴期間屆滿後20日內向本院補提理由書「切勿逕送
上級法院」。
                                  書記官  石秉弘
中　　華　　民　　國　　111 　年　　1 　　月　　10　　日
附錄本案論罪科刑法條全文：
中華民國刑法第210條
偽造、變造私文書，足以生損害於公眾或他人者，處5年以下有
期徒刑。

中華民國刑法第216條
行使第210條至第215條之文書者，依偽造、變造文書或登載不實
事項或使登載不實事項之規定處斷。

中華民國刑法第220條
在紙上或物品上之文字、符號、圖畫、照像，依習慣或特約，足
以為表示其用意之證明者，關於本章及本章以外各罪，以文書論
。
錄音、錄影或電磁紀錄，藉機器或電腦之處理所顯示之聲音、影
像或符號，足以為表示其用意之證明者，亦同。

中華民國刑法第339條
意圖為自己或第三人不法之所有，以詐術使人將本人或第三人之
物交付者，處5年以下有期徒刑、拘役或科或併科50萬元以下罰
金。
以前項方法得財產上不法之利益或使第三人得之者，亦同。
前二項之未遂犯罰之。

附表
編號 交易時間 交易金額 (新臺幣：元) 1 109年10月13日20時35分49秒許 1,050 2 109年10月13日20時36分4秒許 1,050 3 109年10月13日20時36分20秒許 1,050 4 109年10月13日20時36分36秒許 1,050 5 109年10月13日20時36分52秒許 1,050 6 109年10月13日20時37分7秒許 1,050 7 109年10月13日20時37分23秒許 1,050 8 109年10月13日20時37分40秒許 1,050 9 109年10月13日20時37分55秒許 1,050 10 109年10月13日20時38分11秒許 1,050 11 109年10月13日20時38分26秒許 1,050 12 109年10月13日20時38分42秒許 1,050 13 109年10月13日20時38分57秒許 1,050 14 109年10月13日20時39分12秒許 1,050 15 109年10月13日20時40分25秒許 170 合計  14,870